【裁判字號】    94,易,948
【裁判日期】    950410
【裁判案由】    侵占
【裁判全文】
臺灣臺南地方法院刑事判決               94年度易字第948號
    公 訴 人  臺灣臺南地方法院檢察署檢察官
    被    告  乙○○
上列被告因侵占等案件，經檢察官提起公訴（臺灣臺南地方法院
檢察署94年度偵緝字第1084號）及移送併案審理（94年度偵字第
14330號、第14613號、95年度偵字第1595號），被告就被訴事實
為有罪之陳述，本院合議庭裁定由受命法官獨任進行簡式審判程
序，判決如下：
    主  文
乙○○共同連續意圖為自己不法之所有，而侵占自己對於業務上
所持有之物，累犯，處有期徒刑壹年捌月。民昇煤氣廚具行履歷
表上偽造「吳權民」署押壹枚沒收。
    事  實
一、乙○○前於民國（下同）八十八年間，即因竊盜及詐欺案件
    ，經本院於八十八年十二月二十一日，以八十八年度易字第
    三二四五號判決，分別判處有期徒刑一年及四月，定其應執
    行有期徒刑一年二月，嗣經提起上訴，而由臺灣高等法院臺
    南分院於八十九年三月十五日，以八十九年度上易字第三八
    三號判決上訴駁回而確定，甫於九十三年一月八日，因縮短
    刑期而執行完畢。詎其猶不知悔改，竟基於意圖為自己不法
    所有之概括犯意，而於附表編號一、三及四所示之時、地，
    利用自己從事運送瓦斯桶及家具之業務上機會，及延前犯意
    ，於附表編號二所示之時、地，與擔任昭鏞瓦斯行倉庫管理
    員之丙○○（由本院九十五年度易字第一四五號另案審理中
    ）基於共同犯意之聯絡，而連續侵占如附表所示，國際強煤
    氣有限公司、民昇煤氣廚具行、成大傢俱行、昭鏞瓦斯行之
    財物。嗣因國際強煤氣有限公司、民昇煤氣廚具行分別報警
    處理，警方分別於九十四年九月三十日及同年十一月二十日
    逮捕乙○○，而陸續查知上情。
二、案經國際強煤氣有限公司丁○○訴由臺南縣警察局歸仁分局
    報請臺灣臺南地方法院檢察署檢察官偵查起訴及民昇煤氣廚
    具行戊○○訴由臺南縣警察局歸仁分局、臺南市警察局第三
    分局報請臺灣臺南地方法院檢察署檢察官移送併案審理。
    理  由
一、本件係經被告乙○○於本院當庭表示認罪，而以簡式審判程
    序加以審理，此有本院九十五年三月十六日準備程序筆錄及
    同日審判筆錄各一份附卷足憑，則刑事訴訟法第二百七十三
    條之二、同法第一百五十九條第二項之規定，不適用傳聞法
    則有關限制證據能力之相關規定，合先敘明。
二、上揭犯罪事實，業據被告乙○○於本院審理時坦承不諱，並
    當庭為認罪之表示（見本院卷九十五年三月十六日及同月二
    十七日審判筆錄）。核與告訴人國際強煤氣有限公司代理人
    丁○○於警詢時、偵查中及本院審理時所指述：被告有如附
    表編號一所示，侵占自小貨車、瓦斯桶及貨款乙情（見南縣
    歸警三字第○九四○○二○五九五號警卷第一至二頁、九十
    四年度偵字第一一一二八號偵查卷第九頁、九十四年度偵緝
    字第一○八四號第四十至四十一頁、本院卷九十四年十一月
    十七日、九十五年三月十六日準備程序筆錄）、被害人昭鏞
    瓦斯行代表人甲○○於警詢時及本院審理中所指述：被告有
    如附表編號二所示，與共犯丙○○共同侵占自小貨車及瓦斯
    桶乙節（見南市警三偵字第○九五○一○○○二三號警卷第
    二十至二十三頁、本院卷九十五年三月十六日準備程序筆錄
    ）、告訴人民昇煤氣廚具行代表人戊○○於警詢時及本院審
    理中所指述：被告有如附表編號三所示，侵占自小貨車、瓦
    斯桶及公司準備找零給客戶之款項乙情（見南縣歸警偵字第
    ○九四○○二二七二七號警卷第一至五頁、本院卷九十五年
    三月十六日準備程序筆錄）、被害人成大傢俱行代表人庚○○○於警詢時及本院審理中所指述：被告有如附表編號四所
    示，侵占自小貨車、家具及貨款乙節（見南縣歸警偵字第○
    九四一○○○三○六號警卷第十一至十六頁、本院卷九十五
    年三月十六日準備程序筆錄），並有證人李佳宏、黃博照分
    別於警詢時所證述：其等均有交付貨款給被告等語（分見南
    縣歸警偵字第○九四一○○○三○六號警卷第十七至二十二
    頁、本院卷九十五年三月十六日準備程序筆錄）明確。此外
    ，復有國際強煤氣有限公司提出之統計表、損失明細及臺南
    縣政府營利事業登記證各一紙、民昇瓦斯公司提出之日記報
    表、行車執照影本及履歷表各一紙、成大傢俱行提出之估價
    單一紙及車籍作業系統－查詢認可資料、臺南市警察局車輛
    尋電腦輸入單各一紙、本院電話記錄表（內容為：昭鏞瓦斯
    行代表人甲○○陳報受有一萬零八百元之實際上損失）一紙
    及扣押物品目錄表、贓物認領保管單各二紙、照片七幀在卷
    可考。準此，已足徵被告自白與事實相符。綜上所述，本件
    事證明確，被告前開行使偽造私文書及多次侵占等犯行，均
    堪以認定，應依法論科。
二、核被告乙○○所為，係犯刑法第三百三十六條第二項之業務
    侵占罪、刑法第二百十六條、第二百十條之行使偽造私文書
    罪。被告有如附表編號三所示，向戊○○自稱為「吳權民」
    本人，並冒用「吳權民」名義填具虛構資料之履歷表私文書
    一紙，而在上偽造「吳權民」署押一枚，並將此履歷表交付
    民昇煤氣廚具行之戊○○收執而予以行使，係犯刑法第二百
    十六條、第二百十條之行使偽造私文書罪，被告偽造署名之
    行為，係偽造私文書之部分行為，另其偽造私文書之低度行
    為已為行使之高度行為所吸收，均不另論罪。至於檢察官移
    送併辦意旨書雖漏載此部分行使偽造文書之事實，惟已經蒞
    庭檢察官當庭補充此部分之犯罪事實及起訴法條，並經本院
    諭知被告此部分犯罪事實及所犯罪名（見本院卷九十五年三
    月十六日準備程序筆錄及審判筆錄、同月二十七日審判筆錄
    ），且經核與檢察官原起訴之業務侵占罪有裁判上一罪關係
    （如後所述），當為起訴效力所及，本院自得予以審究，附
    此說明。又按刑法第三百三十六條第二項之罪，以侵占業務
    上所持有之物為其構成要件，即係因其業務上持有之身分關
    係而成立之罪，與僅因身分關係或其他特定關係而致刑有重
    輕之情刑有別，因而無業務關係之人，與有業務關係者共同
    侵占，依同法第三十一條第一項規定，仍應以業務上侵占之
    共犯論（最高法院二十八年度上字第二五三六號判例意旨參
    照），被告為附表編號二所示之犯行時，雖已從昭鏞瓦斯行
    離職，而不具備從事業務上之人身分，然而，其共犯丙○○
    仍係昭鏞瓦斯行之倉庫管理人員，當屬從事業務之人，被告
    乙○○與有業務上關係之丙○○，對於此侵占犯行，有犯意
    聯絡及行為分擔，揆諸前開判例意旨，仍應依刑法第三十一
    條第一項規定，以刑法第三百三十六條第二項業務侵占罪之
    共同正犯論，檢察官移送併辦意旨書，認此起訴法條為刑法
    第三百三十五條第一項侵占罪，容有誤會。而被告前開多次
    侵占之犯行，各時間緊接，且所犯係犯罪基本構成要件相同
    之罪名，顯係基於概括犯意反覆為之，俱為連續犯，應依刑
    法第五十六條之規定，論以一罪，並加重其刑。其所犯行使
    偽造私文書及業務侵占二罪間，具有方法目的、原因結果之
    牽連關係，應從一重之業務侵占罪論斷。又被告前於八十八
    年間，因竊盜及詐欺案件，經本院於八十八年十二月二十一
    日，以八十八年度易字第三二四五號判決，分別判處有期徒
    刑一年及四月，應執行有期徒刑一年二月，嗣經其提起上訴
    ，由臺灣高等法院臺南分院於八十九年三月十五日，以八十
    九年度上易字第三八三號判決上訴駁回而確定，甫於九十三
    年一月八日因縮短刑期而執行完畢，此有臺灣高等法院被告
    前案紀錄表一份在卷可按，其於有期徒刑執行完畢後，五年
    以內再犯本件有期徒刑以上之罪，為累犯，應依刑法第四十
    七條之規定，加重其刑，並依刑法第七十條之規定，遞加重
    之。爰審酌被告有多項前科，素行不佳，此有臺灣臺南地方
    法院檢察署刑案資料查註紀錄表及臺灣高等法院被告前案紀
    錄表各乙份在卷可按，其犯罪之動機、目的乃為滿足自己的
    私人慾念，竟連續侵占如附表所示被害人等之財物，導致被
    害人等受有相當之財產上損失，其連續犯案之次數，犯罪所
    獲之不法利益，犯罪所生之危害程度，且迄未能賠償被害（
    告訴）人等，又被告雖迭於警詢時、偵查中時及本院審理時
    均能坦認犯行，但其前經本院以三萬元交保後即行逃匿，而
    由本院通緝，其已無端浪費司法有限資源，依此斟酌其犯罪
    後之態度等一切情狀，量處如主文所示之刑，以資儆懲。至
    於蒞庭檢察官雖於本院審理時，以被告素行不良，且為連續
    犯、累犯，又於被害人等雇用後即為侵占犯行，而具體求刑
    有期徒刑二年（見本院卷九十五年三月二十七日審判筆錄）
    ，然本院審酌前情，復參酌被告於本院準備程序時，即當庭
    表示願與被害（告訴）人等進行和解，惟因被害（告訴）人
    等均表示不想再向被告請求損害賠償而未果，仍認以上開量
    刑為適當，併此說明。而被告在未扣案民昇煤氣廚具行履歷
    表（非被告所有）上偽造之「吳權民」署押一枚，不能證明
    現確已滅失不存在，仍應依刑法第二百十九條規定宣告沒收
    。
據上論結，應依刑事訴訟法第二百七十三條之一第一項、第二百
九十九條第一項前段，刑法第二十八條、第三十一條第一項、第
五十六條、第三百三十六條第二項、第二百十六條、第二百十條
、第五十五條後段、第四十七條、第二百十九條，罰金罰鍰提高
標準條例第一條前段，判決如主文。
本案經檢察官己○○到庭執行職務。
中    華    民    國    95    年     4    月    10    日
                      刑事第六庭法  官    徐千惠
以上正本證明與原本無異。
如不服本判決，應於判決送達後10日內，向本院提出上訴狀（應
附繕本）。
                                書記官  吳美瑤
中    華    民    國    95    年     4    月    10    日
附錄本案論罪科刑法條全文：
中華民國刑法第336條第2項：
對於業務上所持有之物，犯前條第1項之罪者，處6月以上5年以
下有期徒刑，得併科3千元以下罰金。
附表：
┌──┬─────┬──────────────┬────┐
│    │時      間│                            │        │
│編號├─────┤侵占之方式及財物（新臺幣）  │備    註│
│    │被  害  人│                            │        │
│    │          │                            │        │
├──┼─────┼──────────────┼────┤
│1   │94年8月8日│乙○○受僱國際強煤氣有限公司│導致被害│
│    ├─────┤（同年8月6日至8日間任職）， │人實際上│
│    │國際強煤氣│竟利用運送瓦斯桶給客戶之機會│損失1923│
│    │有限公司（│，於左開時間送貨時，在不詳地│0元。   │
│    │負責人吳平│點，易持有為所有，將其所管領│（左開自│
│    │育）      │之車號為YN -1425號自小貨車│小貨車及│
│    │          │1輛、瓦斯桶共35桶（20公斤 │部分瓦斯│
│    │          │容量20桶、15公斤容量5桶、5公│桶，已於│
│    │          │斤容量10桶，當時市價總值約39│同月11日│
│    │          │350元）、貨款共計11000元，│時尋獲，│
│    │          │均予以侵占入己。            │並經被害│
│    │          │                            │人事後領│
│    │          │                            │回，扣除│
│    │          │                            │此一部份│
│    │          │                            │後計算出│
│    │          │                            │之實際損│
│    │          │                            │失）    │
│    │          │                            │        │
│    │          │                            │        │
│    │          │                            │        │
├──┼─────┼──────────────┼────┤
│2   │94年8月18 │乙○○與丙○○（由本院另案審│併案（95│
│    │日        │理中）係朋友關係，基於共同意│年度偵字│
│    ├─────┤圖為自己不法所有之犯意聯絡，│第1595號│
│    │昭鏞瓦斯行│於乙○○離職後，立刻與尚在昭│）      │
│    │（代表人吳│鏞瓦斯行擔任倉庫管理員丙○○│        │
│    │明哲）    │，利用丙○○職務上從事倉庫管│導致被害│
│    │          │理之機會，於左開時間，在昭鏞│人實際損│
│    │          │瓦斯行，由丙○○提供乙○○倉│失約有10│
│    │          │庫大門鑰匙，由乙○○持鑰匙進│080元。 │
│    │          │入倉庫，開走倉庫內之自小貨車│（左開自│
│    │          │，共同侵占由丙○○管領倉庫內│小貨車及│
│    │          │之車號為4401-LW號自小貨車1│瓦斯桶空│
│    │          │輛、瓦斯桶共24桶（20公斤容│桶17支，│
│    │          │量，24桶），二人並隨即以每桶│已經被害│
│    │          │450元之價格，將所侵占之瓦斯 │人事後尋│
│    │          │出賣他人牟利，乙○○並將分得│回，此一│
│    │          │贓款，全數花用殆盡。        │部份不計│
│    │          │                            │入）    │
│    │          │                            │        │
│    │          │                            │        │
│    │          │                            │        │
├──┼─────┼──────────────┼────┤
│3   │94年9月15 │1.乙○○於左開時間，在民昇煤│併案（94│
│    │日        │  氣廚具行，先向戊○○口頭佯│年度偵字│
│    ├─────┤  稱自己姓名為「吳權民」，假│第14613 │
│    │民昇煤氣廚│  冒「吳權民」之身分，應徵運│號）    │
│    │具行（代表│  送瓦斯工人，並親自在姓名欄│        │
│    │人戊○○）│  上簽署「吳權民」及填寫虛構│        │
│    │          │  之「吳權民」之資料（包括年│行使偽造│
│    │          │  籍、通訊處、學經歷、電話、│文書罪事│
│    │          │  身分證字號等）在履歷表上，│實及法條│
│    │          │  並將此偽造履歷表交付戊○○│，由蒞庭│
│    │          │  而予以行使。              │檢察官當│
│    │          │                            │庭起稱補│
│    │          │2.乙○○受僱民昇煤氣廚具行，│充，並經│
│    │          │  擔任瓦斯工人後，即利用自己│本院當庭│
│    │          │  運送瓦斯桶給客戶之機會，於│諭知被告│
│    │          │  左開時間，在運送路程中之某│此部分之│
│    │          │  不詳地點，易持有為所有，而│罪名。  │
│    │          │  將其所管領車號為SV-9932 │        │
│    │          │  號自小貨車1輛、瓦斯桶（ │        │
│    │          │  損失之價值約9580元）及供│導致被害│
│    │          │  找零用之現金3000元款項，均│人實際上│
│    │          │  予以侵占入己。            │損失1258│
│    │          │                            │0元。   │
│    │          │                            │（左開自│
│    │          │                            │小貨車及│
│    │          │                            │部分瓦斯│
│    │          │                            │桶，已經│
│    │          │                            │被害人事│
│    │          │                            │後尋回，│
│    │          │                            │扣除此一│
│    │          │                            │部份後計│
│    │          │                            │算出之實│
│    │          │                            │際損失）│
│    │          │                            │        │
├──┼─────┼──────────────┼────┤
│4   │94年11月16│乙○○自94年11月15日，受僱成│併案（94│
│    │日        │大傢俱行後，利用運送家具給客│年度偵字│
│    ├─────┤戶之機會，於左開時間，在不詳│第14330 │
│    │成大傢俱行│地點，易持有為所有，將其所管│號）    │
│    │（代表人謝│領前開被害人所有之車號為2M│        │
│    │郭如蓮）  │-9580號自小貨車1輛（包括車鑰│導致被害│
│    │          │匙1支）、價值約5000元之家 │人實際上│
│    │          │具（包括茶几、椅子等貨物）、│損失約54│
│    │          │貨款現金49000元（由李佳宏 │000元。 │
│    │          │支付）及面額35600元之支票1紙│（左開自│
│    │          │（黃博昭支付，乙○○侵占後已│小貨車，│
│    │          │經撕毀，未扣案），全部侵占入│已經由被│
│    │          │己。                        │害人事後│
│    │          │                            │尋回，支│
│    │          │                            │票已經掛│
│    │          │                            │失止付，│
│    │          │                            │而未受有│
│    │          │                            │實際損害│
│    │          │                            │，扣除此│
│    │          │                            │一部份後│
│    │          │                            │計算出之│
│    │          │                            │實際之損│
│    │          │                            │失）    │
│    │          │                            │        │
└──┴─────┴──────────────┴────┘


司法院資訊處製作；財團法人民間司法改革基金會備份。
